臺中高等行政法院裁定
　　　　　　　　　　　　　　　　九十四年度訴字第一九一號
原　　　告　甲○○
訴訟代理人　丙○○
　　　　　　桑銘忠　律師
被　　　告　臺中縣政府
代　表　人　乙○○
訴訟代理人　丁○○
上列當事人間因徵收補償事件，原告不服內政部中華民國九十四
年二月十四日台內訴字第○九三○○○六二○一號之訴願決定，
提起行政訴訟。本院裁定如下︰
　　主  文
原告之訴駁回。
訴訟費用由原告負擔。
    理  由
一、按「原告之訴，有左列各款情形之一者，行政法院應以裁定
    駁回之。．．．十、起訴不合程式或不備其他要件者。」行
    政訴訟法第一百零七條第一項第十款定有明文。又「訴願之
    提起，應自行政處分達到或公告期滿之次日起三十日內為之
    。」、「處分機關未告知救濟期間或告知錯誤未為更正，致
    相對人或利害關係人遲誤者，如自處分書送達後一年內聲明
    不服時，視為於法定期間內所為。」為訴願法第十四條第一
    項及行政程序法第九十八條第三項分別規定。是提起訴願即
    應於上開條文所揭示期間內為之，逾期則原處分即告確定，
    倘仍對之提起訴願，即為法所不許。
二、本件原告起訴意旨略以：按原告所有坐落豐原市○○段六九
    五、六九六、六九八及八三八地號等四筆土地（下稱系爭土
    地）因需用土地人豐原市公所為辦理擴大都市計畫二之一號
    道路工程，而經被告以八十八年五月七日八八府地權字第一
    三五○四八號函公告徵收。原告於公告期間內以徵收補償金
    額偏低為由，循序提起訴願及再訴願程序，並經內政部先後
    以八十九年六月廿二日台內訴字第八九○四○八七號再訴願
    決定及九十一年十二月六日台內訴字第○九一○○○七八九
    八號訴願決定將原處分撤銷，而責由被告另為適法之處分。
    惟被告嗣後所發九十二年二月廿七日府地價字第○九二○五
    四三一四○○號、同年七月十五日府地價字第○九二○一八
    八三九二號及同年十月廿三日府地價字第○九二○二八七四
    二○號等函，無非僅就內政部訴願決定為單純事實之陳述或
    法令解釋說明，其是否為行政處分已非無疑。且系爭土地臨
    接可供人車通行之豐原市○○路（後更名為成功路五九七巷
    ），巷道附近為廠房、田地、民宅，地價顯然較高，而其土
    地公告現值相同，地段相連，使用狀況亦屬相同，自有平均
    地權條例施行細則第六十三條第一項第一款但書「一般路線
    價」規定之適用，並依地價調查估計規則第二十一條、台中
    縣實施地價調查估計作業規定第六點及內政部八十九年十月
    十九日台（八九）內地字第九八一四四二七號函，應劃設為
    一般路線價區段，惟被告竟將之劃歸不同地價區段，已屬違
    法。再者，被告於未有任何地價調查實據之情況下，即逕為
    地價區段之劃分，且於系爭土地為帶狀保留地並穿越不同地
    價區段，應有平均地權條例施行細則第六十三條第一項第四
    款、內政部九十年四月卅日台（九十）內地字第九○○七三
    三五號及九十年三月廿八日台（九十）內地字第九○○五三
    五九號函釋關於「應分頂尾段三側及中間段二側之非公共設
    施保留地之區段地價平均計算」適用之情形下，仍僅以毗鄰
    兩側之地價區段計算系爭土地之地價，而置頂端或底端之地
    價區段於不論，實屬違誤。請求將原處分（上述被告九十二
    年二月廿七日府地價字第○九二○五四三一四○○號、同年
    七月十五日府地價字第○九二○一八八三九二號及同年十月
    廿三日府地價字第○九二○二八七四二○號等三函件）及訴
    願決定均予撤銷等語。
三、再按所謂行政處分，係指中央或地方機關就公法上具體事件
    所為之決定或其他公權力措施而對外直接發生法律效果之單
    方行政行為，訴願法第三條第一項亦有明文（改制前行政法
    院四十五年判字第十八號判例意旨參照）。又「行政機關行
    使公權力，就特定具體之公法事件所為對外發生法律上效果
    之單方行政行為，皆屬行政處分。」亦經大法官會議釋字第
    四二三號解釋在案，可資遵循。復按行政機關之公文書，是
    否為行政處分，應不拘泥於文字及用語，探求其真意，從實
    質上認定，如依其內容及文意，已對人民請求之事項予以答
    覆，並影響人民公法上之權利，而對外發生法律效果，自屬
    行政處分。
四、經查，依卷附上開訴願決定書及被告函件意旨，本件原告係
    以所有系爭土地，經被告以八十八年五月七日八八府地權字
    第一三五○四八號函公告徵收，原告於公告期間內以徵收補
    償金額偏低為由，循序提起訴願及再訴願程序，並經內政部
    以八十九年六月廿二日台內訴字第八九○四○八七號再訴願
    決定，將原處分撤銷，而責由被告另為適法之處分。被告依
    再訴願意旨，以九十一年十二月二十一日府地權字第三六四
    二三六號函處分，原告對該處分不服，提起訴願，經內政部
    以九十一年十二月六日台內訴字第○九一○○○七八九八號
    訴願決定將原處分撤銷，另責由被告於二個月內另為適法之
    處分。嗣被告依內政部該次訴願決定意旨，於九十二年二月
    廿七日以府地價字第○九二○五四三一四○○號函原告，說
    明欄第一項記載依內政部九十一年十二月六日台內訴字第○
    九一○○○七八九八號函（即訴願決定）辦理，並於說明欄
    第三項對於系爭土地各筆地價及所屬區段地價，又地價區區地價之計算，均予說明，原告所有坐落豐原市○
    ○段六九五、六九六、八三八及六九八地號等四筆土地，徵
    收當時之八十七年公告土地現值分別為四、四○七元，四、
    一六一元，三、五一一元，三、五○○元。是被告該函已就
    原告關於系爭土地徵收補償之依據當年土地公告現值，依上
    開訴願決定意旨，予以計算說明，而答覆原告請求之事項，
    此為原告所有系爭土地經被告辦理徵收，被告應發給徵收補
    償費之依據及計算基礎，對原告已發生法律效果，而屬行政
    處分。至被告於該函中因另記載豐原市一七六之三地價區段
    內之公共設施保留地（豐原市○○段六九五、六九六、六九
    八地號土地）其地價區區地價之計算是否符合平
    均地權條例第十條之規定，刻正再請內政部釋示中。故被告
    再於同年七月十五日以府地價字第○九二○一八八三九二號
    及同年十月廿三日以府地價字第○九二○二八七四二○號等
    二函通知原告，說明上開區段地價之劃分不違反平均地權條
    例第十條及同條例施行細則第六十三第一項第四款之規定，
    僅為該函理由之補充說明，並非另一行政處分。
五、次查，被告九十二年二月廿七日府地價字第○九二○五四三
    一四○○號、同年七月十五日府地價字第○九二○一八八三
    九二號及同年十月廿三日府地價字第○九二○二八七四二○
    號等函，原告陳稱分別於九十二年三月初、同年七月下旬及
    同年十一月初收受（本院九十四年九月廿一日言詞辯論筆錄
    ）。又被告九十二年二月廿七日府地價字第○九二○五四三
    一四○○號函係行政處分，有如上述，是原告如不服該處分
    ，自應依訴願法第十四條第一項之規定，於該處分到達之次
    日起三十日內提起訴願，雖該函並未告知原告救濟期間，致
    原告不知遵期提起訴願，惟依行政程序法第九十八條第三項
    之規定，原告仍應於該處分送達後一年內聲明不服，而原告
    係於九十三年六月廿八日方對此處分提起訴願，自已逾一年
    ，始聲明不服。又原告雖委由牛津法律事務所於九十三年四
    月二十三日以九三津律字第三號函被告，以上開三函件為非
    行政處分或無效行政處分，請求被告依內政部於九十一年十
    二月六日台內訴字第○九一○○○七八九八號訴願決定重作
    處分，縱使認此係不服被告該處分，距原告九十二年三月初
    收受該處分，亦已逾提起訴願期間。而被告九十二年七月十
    五日府地價字第○九二○一八八三九二號及同年十月廿三日
    府地價字第○九二○二八七四二○號等函，並非行政處分，
    已敘之如前，原告對之提起訴願，亦非適法。原告對於被告
    上開三函件提起訴願，訴願決定認其所提起之訴願為合法，
    仍應予以實體審酌而駁回訴願，理由雖有未洽，然結論並無
    不同，是本件原告請求撤銷被告上開三函件（第一次函件係
    原處分）及訴願決定，其訴為不合法，應予駁回。
六、據上論結，本件原告之訴不合法，依行政訴訟法第一百零七
    條第一項第十款、第一百零四條、民事訴訟法第九十五條、
    第七十八條，裁定如主文。
中　　華　　民　　國　  94  　年   　9  　月　　28　　日
                第三庭審判長法  官　沈　應　南
                            法  官　林　秋　華
                            法  官　許　武　峰
以上正本證明與原本無異。
如不服本裁定，應於裁定送達後10日內以書狀敘明理由，經本院
向最高行政法院提起抗告（須依對造人數附具繕本）；並應預繳
送達用雙掛號郵票390元（34元及5元郵票各10份)。
中    華    民    國     94   年    10    月     4    日
                        　　書記官  陳  鼎  鈞
